【裁判字號】    99,上,38
【裁判日期】    990622
【裁判案由】    給付貨款
【裁判全文】
臺灣高等法院民事判決                    99年度上字第38號
上  訴  人  原博科技有限公司
法定代理人  甲○○
訴訟代理人  李長彥律師
複  代理人  李大偉律師
被  上訴人  乙○○
訴訟代理人  丙○○
上列當事人間因給付貨款事件，上訴人對於中華民國98年11月23
日臺灣板橋地方法院98年度訴字第2135號第一審判決提起上訴，
本院於99年6月8日言詞辯論終結，判決如下：
  主  文
原判決關於命上訴人給付超過人民幣拾壹萬捌仟柒佰伍拾元，
及自民國九十八年九月十五日起至清償日止按年息百分之五計算
之利息部分及訴訟費用之裁判均廢棄。
上開廢棄部分，被上訴人在第一審之訴駁回。
其餘上訴駁回。
第一、二審訴訟費用由上訴人負擔百分之八十八，餘由被上訴人
負擔。
  事實及理由
一、被上訴人起訴主張：被上訴人前於民國（下同）97年2月22
    日與上訴人訂立承攬契約（下稱系爭契約），約定由上訴人
    提供設計圖，被上訴人負責承作物品，迨被上訴人製作完成
    後，經上訴人驗收，再由上訴人或被上訴人依上訴人指示交
    付予上訴人指定之第三人。該定作物之名稱型號為KPF987-7
    46屏蔽箱，上訴人共定作60台，每台單價為人民幣1萬2,500
    元（未稅），總價為人民幣75萬元（未稅）。嗣被上訴人已
    依約交付所有定作之物品，而上訴人應給付予被上訴人之報
    酬，扣除上訴人已付訂金及3筆已匯入被上訴人帳戶之款項
    ，金額共計為人民幣34萬3,750元後，尚積欠尾款人民幣40
    萬6,250元，折算新臺幣約195萬元未為清償。經被上訴人多
    次催討，上訴人均藉詞推託拒絕支付，為此依兩造間所約定
    之承攬契約法律關係提起本件訴訟，先位聲明請求上訴人應
    給付報酬人民幣40萬6,250元，及自支付命令聲請狀送達翌
    日起至清償日止，按年息5%計算之利息；備位聲明請求上訴
    人應給付被上訴人新臺幣195萬元，及自支付命令聲請狀送
    達翌日起至清償日止，按年息5%計算之利息等情。原審就被
    上訴人之先位聲明為全部勝訴之判決，上訴人不服，提起上
    訴，被上訴人則聲明：(一)上訴駁回；(二)訴訟費用由上訴人負
    擔。
二、上訴人則以：系爭契約約定60台屏蔽箱分三批交貨，但被上
    訴人並未如期於第一批應交貨日期，依約交貨，按每逾期1
    日扣款總價1000分之7之違約約定，本件價金應先扣除人民
    幣3萬6,750元；又被上訴人迄今僅交付47台之買賣標的物，
    係屬不完全給付，且無不可歸責之情形，依民法第226條第1
    項及第227條規定，應按其比例減少價金人民幣16萬2,500元
    ；另被上訴人所交付之貨物，無論規格或品質均不符系爭契
    約所約定之標準，屢遭向上訴人購貨之廠商陽立電子有限公
    司（下稱陽立公司）要求改善，且因瑕疵重重，陽立公司遂
    要求改採100%逐台全面驗證之驗收方式，致上訴人遲遲未達
    標準，遭陽立公司扣除高額利息美金6,190.4元，折算人民
    幣約為4萬2,264元，是上訴人得依民法345條第1項、第348
    條第1項、第354條第1項、第359條及第360條關於瑕疵擔保
    規定，請求被上訴人賠償上開損害；此外，上訴人與陽立公
    司已約定每台屏蔽箱單價為美金5,665元，因被上訴人短少
    給付13台，致上訴人共減少美金7萬3,645元之收入，折合人
    民幣約50萬2,795元，屬民法第216條規定之所失利益，亦應
    為被上訴人應負損害賠償責任之範圍；綜上，被上訴人對上
    訴人尚負有人民幣74萬4,309元之債務，縱將上訴人應給付
    被上訴人之買賣價金予以抵銷後，被上訴人對上訴人尚有人
    民幣33萬8,059元之債權等語，資為抗辯，並於本院聲明：
    (一)原判決廢棄；(二)前開廢棄部分，被上訴人在第一審之訴駁
    回；(三)第一、二審訴訟費用由被上訴人負擔。
三、兩造不爭之事實：
    雙方於97年2月22日簽訂系爭契約，約定被上訴人應交付上
    訴人名稱型號為KPF987- 746之屏蔽箱共60台。
四、兩造爭執要旨：(一)兩造於97年2月22日所簽訂之銷售合同即
    系爭契約其性質為買賣契約抑或為承攬契約？(二)本件被上訴
    人已完成交付之系爭屏蔽箱之數量為60台？53 台抑或47台
    ？(三)上訴人應給付被上訴人之金額究為若干？茲分述之：
    (一)本件兩造所簽訂之契約其性質為承攬契約：
      本件上訴人主張系爭契約為買賣契約，而被上訴人則否認
      之，認系爭契約為承攬契約。經查系爭契約之標題因書名
      為「銷售合同」，但觀其內容、條款第1條，有關商品名
      稱及規格欄註明「Ｋ9Ｆ987-746屏蔽箱代工」字樣，又第
      2條約定：「賣方（指被上訴人）保證在合同項下所交付
      的貨物完全符合賣方（指上訴人）所訂規格書要求，買方
      提驗收規格書做規範。」系爭契約之內容既約定是代工；
      且製造之過程均應依上訴人所提之驗收規格而製作；及系
      爭屏蔽箱之物料由上訴人提供（見系爭契約第4.2條、4.3
      條），是以系爭契約之性質為承攬，而非買賣，合先敘明
      。
    (二)本件被上訴人已完成交付之系爭屏蔽箱之數量為53台：
      本件上訴人主張其僅收到被上訴人所交付之數量為47台，
      而非60台，被上訴人則坦承只交付53台。經查被上訴人交
      付上訴人之屏蔽箱共計53台，有收貨單7張附卷可稽（見
      本院卷第124頁-130頁），同時該送貨單經上訴人在大陸
      之員工簽收，上訴人對其真正並不爭執，是以被上訴人已
      完成交付之屏蔽箱之數量為53台，堪以認定。
    (三)上訴人應給付被上訴人之報酬審酌如下：
      按「稱承攬者，謂當事人約定，一方為他方完成一定之工
      作，他方俟工作完成，給付報酬之契約。」、「報酬應於
      工作交付時給付之，無須交付者，應於工作完成時給付之
      。」民法第490條第1項、第505條第1項分別定有明文。本
      件被上訴人已依約完成並交付上訴人計53台之屏蔽箱，被
      上訴人於原審主張上訴人完作之屏蔽箱共60台，每台報酬
      為人民幣12,500元（未稅），總依人民幣750,000元（未
      稅），上訴人已支付人民幣343,750元，尚欠人民幣406,
      250元，而實際被上訴人只交付上訴人53台因此應減少其
      報酬為人民幣318,750元（計算式12,500×53－343,750＝
      318,750），則依前述法條之規定，上訴人應給付被上訴
      人人民幣318,750元，雖上訴人為下列之主張：
      交貨逾期：即未如期於第一批應交貨日，依約交貨，每逾
      期1日，扣款總價之1,000分之7之違約金，即應扣除3萬6,
      750元人民幣；又被上訴人所交之貨有瑕疵遭向上訴人購
      買此貨之陽立公司扣除高額利息美金6,190.4元，合人民
      幣4萬2,264元；另上訴人與陽立公司已約定每台屏蔽箱單
      價為美金5,665元，因被上訴人短少給付13台（實際為7台
      已如前述），致上訴人共減少美金7萬3,645元之收入折合
      人民幣50萬2,795元云云，然查：「工作有瑕疵者，定作
      人得定相當期限，請求承攬人修補之。」：「承攬人不於
      前條第1項所定期限內修補瑕疵，或依前條第3項之規定，
      拒絕修補或其瑕疵不能修補者，定作人得解除契約或請求
      減少報酬…。」民法第493條第1項、第494條分別定有明
      文。本件上訴人主張被上訴人所交付之貨物有瑕疵云云，
      但未見上訴人有為任何之催告程序。又依系爭契約，上訴
      人應於合同確認後付款合同總金額30％，現金付款（見合
      同1）所示。乃上訴人僅於2008年3月15日付款人民幣15,0
      00元，同年月31日付款人民幣85,000元，不足合同總額之
      30％遠甚其付款之金額既有不足，被上訴人因無定作人即
      上訴人供給之資金而遲延交付系爭屏蔽箱，此遲延之責任
      不可歸責於被上訴人。再者被上訴人僅代上訴人進行屏蔽
      箱之組裝,所有組裝完成的屏蔽箱皆需由上訴人立即驗收
      （見被上證六）,若被上訴人所交付上訴人之屏蔽箱組裝
      不良,又如何能通過上訴人之驗收並順利交貨予上訴人。
      依照上訴人所提供之提前付款協議書內容（見被上證七）
      所示,上訴人所稱被扣除之高額利息,實際上是上訴人因急
      於變現逕向陽立公司毛處長要求以貼現方式先行處理其貨
      款（見被上證八），所被扣除之利息,由原來的正常付款
      日期2008年11月15日提前於日期2008年7月29日、2008 年
      8月15日、2008年9月15日領取貨款,並非上訴人所言因陽
      立公司驗收不合格所遭受之扣款,基此，上訴人請求被上
      訴人給付被扣除利息之金額，自屬無據。至於上訴人請求
      以所失利益相抵銷部分，因被上訴人遲延係不可歸責於被
      上訴人；而瑕疵部分，上訴人亦無法舉證以實其說，被上
      訴人少交付7台部分業已扣除此部分之報酬，因上訴人未
      依系爭契約之約定於合同確認後付款30％之現金，至使被
      上訴人無法繼續完成60台之屏蔽箱，只交付53台，少交付
      之7台既係因上訴人未履行其給付義務，此7台既不可歸責
      於被上訴人，上訴人不能請求損害賠償，自無所失利益之
      問題。被上訴人既無責任，上訴人主張以所失利益相抵銷
      ，亦屬無據，上訴人上開主張及辯解，均屬不能採信。
五、綜上所述，本件被上訴人依系爭承攬契約，求為判命上訴人
    給付人民幣31萬8,750元及自支付命聲請狀繕本送達翌日即
    98年9月15日起至清償日止，按年息百分之五計算之利息，
    即屬於法有據應予准許，原審判決被上訴人此部分勝訴核無
    不合，應予維持，上訴論旨，執以陳詞斤斤指摘原判決此部
    分不當，聲明廢棄改判，為無理由，應予駁回上訴。至於原
    審判決逾上開金額之部分，亦判決被上訴人勝訴，尚有未洽
    ，難以維持，上訴論旨，執以前詞，指摘原判決此部分不當
    ，求予廢棄改判，為有理由，爰將原判決此部分廢棄改判。
六、本件事證已臻明確，兩造其餘之攻防方法，經審酌後，認與
    判決結果無影響，無庸逐一論述，併此敘明。
七、據上論結，本件上訴為一部有理由，一部無理由，依民事訴
    訟法第449條第1項、第450條、第79條，判決如主文。
中    華    民    國    99    年    6     月    22    日
                  民事第15庭
                      審判長法  官  林恩山
                            法  官  黃國忠
                            法  官  郭松濤
正本係照原本作成。
被上訴人不得上訴。
上訴人如不服本判決，應於收受送達後20日內向本院提出上訴書
狀，其未表明上訴理由者，應於提出上訴後20日內向本院補提理
由書狀（均須按他造當事人之人數附繕本）上訴時應提出委任律
師或具有律師資格之人之委任狀；委任有律師資格者，另應附具
律師資格證書及釋明委任人與受任人有民事訴訟法第466條之1第
1項但書或第2項（詳附註）所定關係之釋明文書影本。
中    華    民    國    99    年    6     月    22    日
                            書記官  方素珍

附註：
民事訴訟法第466條之1（第1項、第2項）：
對於第二審判決上訴，上訴人應委任律師為訴訟代理人。但上訴
人或其他法定代理人具有律師資格者，不在此限。
上訴人之配偶、三親等內之血親、二親等內之姻親，或上訴人為
法人、中央或地方機關時，其所屬專任人員具有律師資格並經法
院認為適當者，亦得為第三審訴訟代理人。

司法院資訊處製作；財團法人民間司法改革基金會備份。
